【裁判字號】    95,交聲,1271
【裁判日期】    950831
【裁判案由】    交管條例聲異
【裁判全文】
臺灣板橋地方法院交通事件裁定
原處分機關  交通部公路總局臺北區監理所
異  議  人  甲○○
                      臺北縣三.
上列異議人因違反道路交通管理處罰條例事件，對於交通部公路
總局臺北區監理所中華民國９5 年6 月１６日所為之處分〔原處
分案號：北監自裁字裁４０－ＣＮＰ５２５９７４號、北監自裁
字裁４０－ＣＮＰ５２９３６５號〕，聲明異議，本院裁定如下
：
    主  文
原處分撤銷。
甲○○不罰。
    理  由
壹、本件原處分機關係以異議人於〔壹〕民國〔下同〕９４年１
    ２月２７日下午４時５分許，駕駛牌照號碼ＹＧ－４９３７
    號自用小客車，在臺北縣三重市○○路，有「在道路收費停
    車處所停車經催繳不依規定繳費」之舉發違規事實，乃依道
    路交通管理處罰條例第５６條第２項之規定，裁決〔一〕「
    罰鍰新臺幣參佰元整，罰鍰限於９５年７月１６日前繳納。
    」、「上開罰鍰逾期不繳納之處分：〔一〕自９５年７月１
    ７日起易處吊扣駕駛執照１個月，並限於９５年７月３１日
    前繳送。〔二〕９５年７月３１日前未繳送駕駛執照者，自
    ９５年８月１日起易處吊銷，並逕行註銷駕駛執照。〔三〕
    駕駛執照經吊銷或註銷者，自９５年８月１日起，不得重新
    考領駕駛執照。」〔北監自裁字裁４０－ＣＮＰ５２５９７
    ４號〕。〔二〕９５年１月１７日上午９時１５分許，駕駛
    牌照號碼ＹＧ－４９３７號自用小客車，在臺北縣三重市○
    ○○路，有「在道路收費停車處所停車經催繳不依規定繳費
    」之舉發違規事實，乃依道路交通管理處罰條例第５６條第
    ２項之規定，裁決〔一〕「罰鍰新臺幣參佰元整，罰鍰限於
    ９５年７月１６日前繳納。」、「上開罰鍰逾期不繳納之處
    分：〔一〕自９５年７月１７日起易處吊扣駕駛執照１個月
    ，並限於９５年７月３１日前繳送。〔二〕９５年７月３１
    日前未繳送駕駛執照者，自９５年８月１日起易處吊銷，並
    逕行註銷駕駛執照。〔三〕駕駛執照經吊銷或註銷者，自９
    ５年８月１日起，不得重新考領駕駛執照。」〔北監自裁字
    裁４０－ＣＮＰ５２９３６５號〕；異議人則以其退休後原
    住公家宿舍，因病住院後，遭強制執行驅離宿舍，嗣「遷來
    遷去」，致未收受停車費繳納通知，若曾收受，定準時繳納
    等語，聲明異議。
貳、按當事人變更其送達之處所而不向行政機關陳明，致有應送
    達之處所不明者，行政機關得依職權命為公示送達，行政程
    序法第７８條第３項、第１項第１款定有明文。細繹之，苟
    有上列情事，行政機關得依職權命為公示送達。非謂仍得向
    當事人「廢止之住所」送達，抑或未向「明確」之應受送達
    之處所送達而依職權命為公示送達。查：
    〔一〕異議人於「９２年１１月５日」遷入「臺北縣三重市
          ○○街４８巷５號」，嗣於「９３年５月２１日」遷
          入「臺北縣三重市○○街４８巷１８號」，再於「９
          ４年１２月２３日」遷入「臺北縣三重市○○○路２
          ５０巷２弄６號」，此有「法務部戶役政連結作業系
          統查詢報表」在卷足稽，異議人主張其因病住院後，
          遭強制執行驅離宿舍，嗣「遷來遷去」等事實，自係
          信而有徵。
    〔二〕行為時道路交通管理處罰條例第５６條第２項規定：
          「汽車駕駛人在道路收費停車處所停車，未依規定繳
          費，主管機關應書面通知駕駛人於七日內補繳，並收
          取必要之工本費用，逾期再不繳納，處新臺幣三百元
          罰鍰。」；臺北縣政府依序於「９５年２月１３日」
          、「９５年３月６日」，以「臺北縣三重市○○街４
          ８巷５號」為「應受送達之處所」『送達』系爭停車
          費催繳通知書，並辦理「寄存送達」，固有臺北縣政
          府９５年８月２３日北府路停字第０９５０６０４０
          ０３號函附北縣交路停字第ＣＮＰ５２５９７４、Ｃ
          ＮＰ５２９３６５號送達名冊，暨同縣政府９５年５
          月２９日北府路字第０９５０４０６２１６號書函在
          卷足稽。然異議人業於「９４年１２月２３日」遷入
          「臺北縣三重市○○○路２５０巷２弄６號」，業見
          前述，臺北縣政府對異議人「廢止之住所」送達，即
          非適法，不生送達之效力；凡此，不能認異議人有「
          在道路收費停車處所停車經催繳不依規定繳費」之違
          規事實。
參、綜前所述，異議人於本案案發時、地，並無「在道路收費停
    車處所停車經催繳不依規定繳費」之舉發違規事實，原處分
    機關遽以裁罰如前，容有未洽，異議人據此聲明異議，指摘
    原處分違法失當，為有理由，爰將原處分撤銷，諭知甲○○
    不罰。
據上論結，應依道路交通案件處理辦法第２０條前段，裁定如主
文。
中    華    民    國    95    年    8     月    31    日
                  交通法庭    法  官    陳福來
以上正本證明與原本無異。
如不服本裁定應於送達後5日內向本院提出抗告狀。
                              書記官    林兆嘉
中    華    民    國    95    年    8     月    31    日


司法院資訊處製作；財團法人民間司法改革基金會備份。
